【裁判字號】    97,訴,2172
【裁判日期】    980424
【裁判案由】    違反藥事法等
【裁判全文】
臺灣臺北地方法院刑事判決              97年度訴字第2172號
公  訴  人  臺灣臺北地方法院檢察署檢察官
被      告  甲○○
選任辯護人  古清華律師
上列被告因違反藥事法等案件，經檢察官提起公訴（97年度偵字
第14431號），本院判決如下：
    主    文
甲○○明知為偽藥而販賣，處有期徒刑柒月。
扣案「LOSEC」偽藥壹盒，沒收。
    事    實
一、甲○○係臺北市中山區○○○路○段二十六號一樓「明生西
    藥房」之負責人，曾於民國九十五年間，因違反藥事法案件
    ，經本院於九十六年五月二十一日以九十六年度訴字第三八
    四號刑事判決判處有期徒刑六月，緩刑二年，同年九月三日
    確定，現仍緩刑期中。猶不知悔改，明知「LOSEC」（阿斯
    特拉樂酸克）係由瑞典商阿斯特捷利康公司所生產製造，經
    我國主管機關行政院衛生署核發輸入許可證，並向我國經濟
    部中央標準局申請註冊「LOSEC」商標圖樣，取得在人體用
    藥品及藥劑商品之商標專用權（商標專用期間自七十二年六
    月一日起至一百零二年五月三十日），未經商標專用權人同
    意，不得於同一商品使用相同註冊商標之藥品，在我國委由
    藥商臺灣阿斯特捷利康股份有限公司合法代理販售。竟基於
    意圖營利而販賣偽藥及仿冒商標商品之犯意，明知其於不詳
    時、地向真實姓名、年籍均不詳之成年人所購買，藥錠鋁箔
    包裝上及外包裝紙盒上均印有未經同意擅自使用之「LOSEC
    」註冊商標圖樣之藥錠二盒，均係仿冒瑞典商阿斯特捷利康
    公司原廠所生產製造之偽藥，仍放置在其所經營之「明生西
    藥房」櫃檯抽屜內販售牟利。嗣經瑞典商阿斯特捷利康公司
    授權在台代表乙○○派遣趙俊堯於九十七年二月二十日前往
    「明生西藥房」以新臺幣（下同）一千二百元之價格向甲○
    ○購得「LOSEC」偽藥一盒，送回瑞典商阿斯特捷利康公司
    原廠鑑定確認係屬仿冒之偽藥，報警處理並提出「LOSEC」
    偽藥一盒扣案後，再經臺北市政府警察局萬華分局，於九十
    七年六月二十四日下午一時三十分許，持搜索票至「明生西
    藥房」執行搜索予以查獲，並當場在「明生西藥房」櫃檯抽
    屜內查獲「LOSEC」偽藥一盒。
二、案經瑞典商阿斯特捷利康公司之代理人乙○○訴由臺北市政
    府警察局萬華分局報請臺灣臺北地方法院檢察署檢察官偵查
    起訴。
    理  由
一、訊據被告甲○○矢口否認涉有上開犯行，辯稱：扣案「LOSE
    C」偽藥二盒，均係其前往香港旅遊時因身體不適，友人在
    香港購買交其服用之藥品，不知係屬偽藥云云。經查：
  (一)「LOSEC」（阿斯特拉樂酸克）係由瑞典商阿斯特捷利康公
    司所生產製造，經我國主管機關行政院衛生署核發輸入許可
    證，並向我國經濟部中央標準局申請註冊「LOSEC」商標圖
    樣，取得在人體用藥品及藥劑商品之商標專用權，商標專用
    期間自七十二年六月一日起至一百零二年五月三十日商品使
    用相同註冊商標之藥品，在我國係委由藥商臺灣阿斯特捷利
    康股份有限公司合法代理販售等節，業經證人乙○○即瑞典
    商阿斯特捷利康公司授權在台之代理人於警詢及偵查中證述
    在卷（偵查卷第一一頁至第一五頁），並有授權書、經濟部
    中央標準局商標註冊證暨異動內容、中華民國商標註冊證各
    一份及經濟部智慧財產局商標資料檢索服務資料三份（偵查
    卷第一七頁至第二四頁）在卷可稽。
  (二)扣案「LOSEC」盒裝藥錠二盒，其中一盒係被告於九十七年
    二月二十日在其所經營之「明生西藥房」內，以一千二百元
    之價格售予證人趙俊堯之藥品，另一盒則係被告於上開時、
    地為警搜索查獲時，經警在「明生西藥房」櫃檯抽屜內查獲
    之藥品等事實，業據被告於警、偵詢及本院準備程序中坦認
    在卷（偵查卷第七頁、第八頁、第六一頁、第六二頁；本院
    卷第一四頁反面），並經證人趙俊堯於偵查中證述在卷（偵
    查卷第六七頁），復有被告之名片、收據各一份、臺北市政
    府警察局萬華分局扣押筆錄及扣押物品目錄表各二份、現場
    查獲照片四張在卷可稽（偵查卷第二五頁、第二八頁至第三
    ０頁、第三三頁至第三六頁、第三八頁、第三九頁）。且扣
    案「LOSEC」盒裝藥錠二盒，經瑞典商阿斯特捷利康公司鑑
    定結果，藥片批號ＢＧ４３８１並非瑞典商阿斯特捷利康公
    司真正之批號，係仿冒瑞典商阿斯特捷利康公司原廠所生產
    製造之偽藥，且外包裝盒上「Astra」字樣，亦係仿冒瑞典
    商阿斯特捷利康公司之舊包裝所印製，亦經證人乙○○於警
    詢證述屬實，並有瑞典商阿斯特捷利康公司鑑定報告一份、
    扣案盒裝「LOSEC」偽藥暨外包裝照片及瑞典商阿斯特捷利
    康公司原廠「LOSEC」外包裝照片共四張附卷可徵（偵查卷
    第一一頁至第一四頁、第二六頁、第二七頁；警聲搜卷第三
    五頁、第三八頁）。是以，被告確有販賣扣案「LOSEC」盒
    裝偽藥之事實，洵堪認定。
  (三)至扣案「LOSEC」偽藥二盒之來源，被告雖辯稱係其前往香
    港旅遊時，友人購買交其自用之藥品云云。然核諸被告就其
    取得扣案「LOSEC」偽藥二盒之時點，於警詢時供稱：「在
    『九十四年』間出國前往香港遊玩‧‧‧有人在當地買來要
    給我吃的‧‧‧」云云（偵查卷第八頁）；於偵查中供稱：
    「今天查獲的那盒是因為我在『二００四年』（即九十三年
    ）在香港購買的‧‧‧」云云（偵查卷第五五頁）；以及嗣
    於本院審理時供稱：「（妳是何時出國玩拿到這個藥的？）
    民國『九十二年』去香港玩。」云云（本院卷第五六頁），
    先後供述不一，互異其詞。且依證人趙俊堯於偵查中就渠於
    上開時、地向被告購得扣案「LOSEC」偽藥一盒之過程證稱
    ：「我進去有一位姓王的老闆娘，我向他說要買「LOSEC」
    藥，她就『直接』從抽屜拿出一盒，當時她沒有說她沒有「
    LOSEC」藥，她就直接拿一盒給我看，告訴我一盒一千二百
    元‧‧‧」等語（偵查卷第六七頁），以及被告於本院審理
    時供稱：自其夫死亡後，獨自經營「明生西藥房」十五年來
    ，未曾再向瑞典商阿斯特捷利康公司進購「LOSEC」藥品販
    賣等語（本院卷第五五頁正反面）觀之，若扣案「LOSEC 」
    偽藥二盒，確係被告至香港旅遊時購買自用帶回之藥品，以
    被告上開所供取得扣案「LOSEC」偽藥之三個時點中最有利
    於被告之九十四年間計算，迄於證人趙俊堯於九十七年二月
    二十日至「民生西藥房」向被告購得其中一盒「LOSEC」偽
    藥時止，扣案「LOSEC」偽藥二盒，至少業遭被告塞放在抽
    屜中，遺忘長達三年之久，衡常被告在證人趙俊堯上門表明
    欲購買「LOSEC」藥品時，憑其記憶之本能反應理該立即表
    明店內並無「LOSEC」藥品，縱因證人趙俊堯詢問喚起部分
    記憶，亦當有回想或翻找店內藥品之舉，要無隨即直接開啟
    櫃檯抽屜取出一盒扣案「LOSEC」偽藥售予證人趙俊堯之理
    。況選任辯護人於本院審理時所提出指稱被告近日在香港所
    購得之「LOSEC」藥品外包裝上印有「香港衛生署註冊編號
    」之記載，亦顯與扣案「LOSEC」偽藥外包裝上並無任何中
    文標示之記載，顯然不同，此觀諸被告所販賣之扣案「LOSE
    C」偽藥外包裝照片與被告及其選任辯護人所提近日購自香
    港之「LOSEC」藥品外包裝照片即明（警聲搜卷第三五頁、
    第三八頁；本院卷第二五頁、第二七頁）。是被告辯稱扣案
    「LOSEC」偽藥二盒，均係其前往香港旅遊時，友人購自香
    港交其自用之藥品云云，顯係臨訟杜撰之詞，不足採信。扣
    案「LOSE C」偽藥二盒，均係被告在九十七年二月二十日將
    其中一盒售予證人趙俊堯前之不詳時、地，向不知名之成年
    人所購入放置在「明生西藥房」櫃檯抽屜內販售無誤。
  (四)又酌諸被告於本院準備程序及審理時供稱：在與其夫一同經
    營「明生西藥房」期間，曾向瑞典商阿斯特捷利康公司在臺
    藥商購買原廠「LOSEC」藥品販賣，喪偶後，並已獨自經營
    「明生西藥房」長達十五年之久等語（本院卷第一四頁反面
    、第五五頁正反面），以被告係一具有長年專職經營西藥房
    ，以及曾販賣過瑞典商阿斯特捷利康公司原廠「LOSEC 」藥
    品經驗，具有顯然高於一般民眾辨識藥品真偽能力之人而言
    ，其對於瑞典商阿斯特捷利康公司所生產製造之「LOSEC 」
    藥品，在我國業經主管機關行政院衛生署核發輸入許可證，
    並向經濟部中央標準局申請註冊取得「LOSEC」商標專用權
    ，原廠藥品包裝上需有我國行政院衛生署核准字號「衛署輸
    字第×××」以及在臺經銷之藥商名稱、地址等標示，當知
    之甚詳。被告豈有無法辨別扣案「LOSEC」偽藥外包裝上，
    既無在臺經銷之藥商名稱、地址，更無我國行政院衛生署核
    准字號等中文標示，與「LOSEC」原廠藥品外包裝，存有明
    顯、重要差異之可能，此有扣案「LOSEC」偽藥照片及瑞典
    商阿斯特捷利康公司原廠「LOSEC」藥品照片在卷可憑（偵
    查卷第二六頁、第三九頁；警聲搜卷第三五頁、第三八頁）
    。職是，被告辯稱不知扣案「LOSEC」為偽藥云云，亦係卸
    責之詞，不足採信。被告顯係在明知扣案「LOSEC」並非瑞
    典商阿斯特捷利康公司所生產製造，而係仿冒商標之偽藥，
    仍基於營利之意圖購入後放置在其所經營之「明生西藥房」
    櫃檯抽屜內販賣牟利，並將其中一盒以一千二百元之價格售
    予證人趙俊堯，至為灼然。從而，被告上開犯行事證明確，
    應予依法論處。
二、核被告所為，係違反藥事法第八十三條第一項之明知為偽藥
    而販賣罪、商標法第八十二條之販賣仿冒商標商品罪。被告
    同時販入扣案「LOSEC」偽藥二盒，係以一行為觸犯上開數
    罪名之想像競合犯，應依刑法第五十五條之規定，從一重之
    違反藥事法第八十三條第一項之明知為偽藥而販賣罪處斷。
    被告基於意圖營利之單一犯意，販入扣案「LOSEC」偽藥二
    盒後，在「明生西藥房」內賣予證人趙俊堯行為，此乃接續
    原先販入之犯意而為，應認係基於單一犯意之接續行為，在
    法律評價上應僅成立一個販賣既遂罪。爰審酌被告犯罪之動
    機、目的、手段、扣得之偽藥數量雖尚輕微，然前曾於九十
    五年間，因違反藥事法案件，經本院於九十六年五月二十一
    日以九十六年度訴字第三八四號刑事判決判處有期徒刑六月
    ，緩刑二年，同年九月三日確定，現仍緩刑期中，有臺灣高
    等法院被告前案紀錄表一份在卷可徵，素行不良，且猶不知
    悔改，貪圖小利，販賣扣案業已過期之偽藥予不特定人，影
    響主管機關對藥品之管理，並對國民健康產生危害、對告訴
    人瑞典商阿斯特捷利康公司造成損害、迄今尚未與告訴人達
    成民事和解、所生危害、犯後飾詞狡辯，不知悔改之態度等
    一切情狀，量處如主文所示之刑，以示懲警。再者，扣案之
    「LOSEC」偽藥二盒，其中一盒係被告於上開時、地為警搜
    索查扣，屬被告所有供本案犯罪所用之物，應依刑法第三十
    八條第一項第二款之規定，予以宣告沒收。其餘一盒則係被
    告在上開時、地售予證人趙俊堯所有，嗣經證人乙○○向警
    方訴請被告涉有本件犯行時所提出扣案之物，有扣押物品清
    單一份在卷可稽（偵查卷第七一頁），已非被告所有，本院
    自無從依刑法第三十八條第一項第二款之規定併予宣告沒收
    ，附此敘明。
據上論斷，依刑事訴訟法第二百九十九條，藥事法第八十三條第
一項，商標法第八十一條、第八十二條，刑法第十一條前段、第
五十五條、第三十八條第一項第二款，判決如主文。
本案經檢察官蘇維達到庭執行職務。
中    華    民    國    98    年    4     月    24    日
                        臺灣臺北地方法院刑事第十五庭
                            審判長法  官  廖紋妤
                                  法  官  邱蓮華
                                  法  官  吳麗英
上正本證明與原本無異。
如不服本判決應於收受送達後10日內向本院提出上訴書狀，並應
敘述具體理由；其未敘述上訴理由者，應於上訴期間屆滿後20日
內向本院補提理由書（均須按他造當事人之人數附繕本）「切勿
逕送上級法院」。告訴人或被害人如對於本判決不服者，應具備
理由請求檢察官上訴，其上訴期間之計算係以檢察官收受判決正
本之日期為準。
                                  書記官  田華仁
中    華    民    國    98    年    4     月    24    日
附錄本案論罪科刑法條：
藥事法第八十三條：
明知為偽藥或禁藥，而販賣、供應、調劑、運送、寄藏、牙保、
轉讓或意圖販賣而陳列者，處七年以下有期徒刑，得併科新臺幣
五百萬元以下罰金。
犯前項之罪，因而致人於死者，處七年以上有期徒刑，致重傷者
，處三年以上十二年以下有期徒刑。
因過失犯第一項之罪者，處二年以下有期徒刑、拘役或科新臺幣
三十萬元以下罰金。
第一項之未遂犯罰之。
商標法第八十一條：
未得商標權人或團體商標權人同意，有下列情形之一者，處三年
以下有期徒刑、拘役或科或併科新臺幣二十萬元以下罰金：
一、於同一商品或服務，使用相同之註冊商標或團體商標者。
二、於類似之商品或服務，使用相同之註冊商標或團體商標，有
    致相關消費者混淆誤認之虞者。
三、於同一或類似之商品或服務，使用近似於其註冊商標或團體
    商標之商標，有致相關消費者混淆誤認之虞者。
商標法第八十二條：
明知為前條商品而販賣、意圖販賣而陳列、輸出或輸入者，處一
年以下有期徒刑、拘役或科或併科新臺幣五萬元以下罰金。


司法院資訊處製作；財團法人民間司法改革基金會備份。
